【裁判字號】    95,交聲,432
【裁判日期】    950630
【裁判案由】    聲明異議
【裁判全文】
臺灣彰化地方法院交通事件裁定      95年度交聲字第432號
移送機關即
原處分機關  交通部公路總局臺中區監理所彰化監理站
異  議  人
即受處分人  甲○○
上列受處分人因違反道路交通管理處罰條例案件，對於交通部公
路總局臺中區監理所彰化監理站中華民國九十五年五月十二日所
為之處分（彰監四字第裁六四—Ｉ00000000號裁決書）
聲明異議，本院裁定如下：
    主  文
原處分撤銷。
甲○○不罰。
    理  由
一、按汽車駕駛人轉彎時，設有左、右轉彎專用車道之交岔路口
    ，直行車佔用最內側或最外側或專用車道，處新臺幣（下同
    ）六百元以上一千八百元以下罰鍰，道路交通管理處罰條例
    第四十八條第一項第七款固定有明文。惟按法院受理有關交
    通事件，準用刑事訴訟法之規定，道路交通管理處罰條例第
    八十九條亦有明定。故法院於審理行為人違反道路交通管理
    處罰條例案件，為事實之認定時，如就原處分機關所認定之
    行為人違規事實仍有合理之懷疑，而無法百分之百確信行為
    人確有該當於道路交通管理處罰條例各該處罰條文之構成要
    件事實時，此際即應依訴訟上之待證事實「倘有懷疑，則從
    被告之利益作解釋」之證據法則，作對受處分人有利之認定
    ，此有最高法院七十六年臺上字第四九八六號判例可資參照
    。
二、原處分機關交通部公路總局臺中區監理所彰化監理站以：異
    議人即受處分人（下稱異議人）甲○○於民國九十四年四月
    八日十七時四十六分許，駕駛車牌號碼九Ｖ─三一０九號自
    用一般小客車，在彰化縣福興鄉○○路與中正路口，因有「
    直行車佔用最外側轉彎專用車道」違規，為舉發機關彰化縣
    警察局鹿港分局員警製以彰警交字第Ｉ00000000號
    舉發違反道路交通管理事件通知單（下稱舉發單）當場舉發
    ，然異議人拒簽，員警遂告知其應到案期間及處所。嗣經原
    處分機關審認結果，乃依道路交通管理處罰條例第四十八條
    第一項第七款，裁處罰鍰一千八百元整，逾期則加倍處罰。
三、異議意旨略以：異議人從彰鹿路往鹿港方向行駛，欲往中正
    路右轉，斯時號誌燈剛從黃燈轉紅燈，右轉綠燈尚未亮起，
    因此其作煞車燈動作，惟執勤員警竟以其佔用右轉車道製單
    舉發，為此聲明異議等語。
四、異議人對於駕駛車牌號碼九Ｖ─三一０九號自用一般小客車
    ，於上揭時、地，由彰鹿路往鹿港方向行駛欲往中正路右轉
    之事實雖不爭執，然堅詞否認有何違規行為，並以前詞置辯
    。觀之本件原處分機關僅以舉發機關即彰化縣警察局鹿港分
    局員警製發之舉發單為裁處之論據，並無現場採證照片作為
    佐證，證據實有未足，自不得遽認異議人有直行車佔用最外
    側轉彎專用車道之情形，故在舉發機關無採證照片或其他證
    據足以證明異議人確實於前揭時、地有上述違規情節下，依
    「倘有懷疑，則從被告之利益作解釋」之證據法則，自應作
    對異議人有利之認定，認異議人之異議為有理由。從而，原
    處分應予撤銷，改諭知異議人不罰。
五、依道路交通管理處罰條例第八十七條第二項、道路交通案件
    處理辦法第二十條前段，裁定如主文。
中    華    民    國    95    年    6     月    30    日
                  交通法庭    法  官  周莉菁
以上正本證明與原本無異。
如不服本裁定，應於送達後五日內，向本院提出抗告狀（須附繕
本）。
中    華    民    國    95    年    10    月    31    日
                              書記官  黃當易


司法院資訊處製作；財團法人民間司法改革基金會備份。
